臺灣花蓮地方法院民事判決　　　　　　　100年度訴字第141號
原　　　告　黃昭雄
訴訟代理人　余道明律師
被　　　告　潘志明
訴訟代理人　曾美惠
上列當事人間因傷害案件，原告提起損害賠償刑事附帶民事訴訟
事件，由本院刑事庭裁定移送前來（100年度花簡附民字第3號）
，本院於民國100年10月21日言詞辯論終結，判決如下：
    主      文
被告應給付原告新台幣伍拾貳萬陸仟玖佰拾壹元，及自民國
100年4月27日起至清償日止，按年息百分之五計算之利息。
原告其餘之訴駁回。
訴訟費用由被告負擔。
本判決原告勝訴部分於原告以新台幣壹拾萬元供擔保後得假執行
。
原告其餘假執行之聲請駁回。
    事實及理由
一、原告主張：被告於民國99年11月24日凌晨2時30分許，在花
    蓮縣瑞穗鄉瑞北村35之1號前，基於傷害之犯意，持棍棒毆
    打原告，致原告受有頭部外傷併腦挫傷、右額骨骨折、左側
    顴骨骨折及右耳挫傷等傷害。請求被告以下賠償：
  1.醫療費用：合計新台幣（下同）65,683元。
  2.看護費用：原告於99年11月24日入院至99年12月6日出院合
    計12天，住院期間因頭部嚴重受傷，生活無法自理，均賴配
    偶張嘉麟照料，按現今學說及實務見解，由親屬、配偶看護
    ，雖無現實看護費之支付，然此等恩惠，不能加惠於加害人
    ，故比照職業看護之損害請求，依全日看護每日2000元計算
    ，請求24,000元。
  3.工作損失：依原告98年度綜所稅所得清單，原告年度薪資所
    得合計617,620元，月平均薪資51,468元，另依原告100年7
    月薪資單觀之，月薪資計59,800元，以較低之月平均薪資
    51,468元計算之，原告受傷休息至100年2月15日始開始上班
    ，未上班天數2月又20天，工作損失為137,248元。
  4.精神慰撫金373,069元：被告以棍棒重擊原告之頭部，下手
    之重，導致原告右額骨骨折、額頭凹陷，終生無法回復額頭
    凹陷之部分，頭部外貌永存凹陷之痕跡，且當時情形危急，
    先送鳳林榮民醫院遭拒收，嗣再轉送花蓮慈濟醫院，一度生
    命危急而住加護病房，迄今仍因頭痛持續吃降腦壓藥，且經
    常性頭痛，聽力明顯退化，周遭友人皆明顯感覺到，原告表
    達能力及行動明顯鈍化，醫生亦無法查明原因，僅說腦部確
    實受到影響，只能慢慢復原，顯然原告受到之傷害極大。另
    一方面，原告之前額頭明顯凹陷，顯然是以圓型棍棒重擊所
    致，然被告所交出之兇器係小型木棍，該木棍為四方型菱角
    狀，焉可能造成原告圓弧型之凹陷，再者，按該木棍之重量
    及大小，持之重擊人之額頭（額骨相當堅硬），焉可能致額
    骨凹陷，而木棍並無折斷之情形，在在顯示兇器並非該小型
    木棍，而應是原告強調之球棒所致。（然而原告於刑事程序
    一審簡易判決，原告及代理人於100年5月31日收受判決書，
    旋於3天後即100年6月3日向檢察官請求上訴，以請求查明做
    案兇器及有無殺人之犯意，惟臺灣花蓮地方法院檢察署〈下
    稱花蓮地檢署〉函覆卻稱其係於100年5月5日收受判決書，
    因而已逾上訴期間，則原告（告訴人）與花蓮地檢署收受判
    決書之時間差距達25天，顯係不可歸責於原告之情形下，原
    告無法依刑事程序求得公平之真相，併此敘明）。被告之傷
    害造成原告永難抹滅之頭部傷痕，嚴重影響原告身心。原告
    是台電公司外包廠商電力工程的維修人員，為高職畢業。99
    年11月24日至100年2月15日，原告在達辰企業工程行、茂淂
    有限公司工作，這兩家是同一個老闆，原告受僱於這位老闆
    。請求精神賠償373,069元。爰依民法第184條第1項、第193
    條、第195條規定請求。並聲明：被告應給付原告60萬元，
    及自起訴狀繕本送達翌日即100年4月27日起至清償日止，按
    年息百分之五計算之利息；原告願供擔保，請准宣告假執行
    。
二、被告則以：對於鈞院100年花簡字第225號刑事簡易判決所載
    之犯罪事實如花蓮地檢署100年度調偵字第48號簡易判決處
    刑書沒有意見，該犯罪事實欄記載是對的，我們是互相打架
    ，我也有受傷，我在警訊時有表示是他先打我。當初和原告
    談好和解金額是30萬元，我希望能夠分期付款，每月給付
    8,000元，但是原告不肯，後來還提高金額到60萬元。就原
    告請求醫療費用65,683元、看護費用24,000元、工作損失
    137,248元沒有意見，但原告請求精神慰撫金金額太高。刑
    事方面已經判決確定，我要去服勞動役4個月，所以現在也
    沒有辦法付分期款。我是高中肄業，之前在做臨時資源回收
    的工作，現在在做臨時工，每月收入並不固定等語資為抗辯
    。並聲明：原告之訴駁回。
三、本院之判斷：
  (一)被告於99年11月24日凌晨2時30分許，在花蓮縣瑞穗鄉瑞北
    村35之1號前，基於傷害之犯意，持木棍毆打原告，致原告
    因此受有頭部外傷併腦挫傷、右額骨骨折、左側顴骨骨折及
    右耳挫傷等傷害之事實，有原告提出之診斷證明書可參，並
    為被告所不爭，復經本院依職權調閱被告涉犯傷害罪之刑事
    卷宗，有附於該卷宗內之兩造筆錄、現場照片、診斷證明書
    為證，被告亦因涉犯傷害罪，經本院判處有期徒刑四月，得
    易科罰金確定在案，有本院100年度花簡字第225號刑事簡易
    判決足憑，是上開事實應堪信為真實。
  (二)按故意或過失，不法侵害他人之權利者，負損害賠償責任；
    不法侵害他人之身體或健康者，對於被害人因此喪失或減少
    勞動能力或增加生活上之需要時，應負損害賠償責任；又不
    法侵害他人之身體、健康者，被害人雖非財產上之損害，亦
    得請求賠償相當之金額，民法第184條第1項前段、第193條
    第1項、第195條第1項前段分別定有明文。被告對原告請求
    之醫療費用65,683元、看護費用24,000元、工作損失137,248
    元均不爭執，依據前述規定，原告此部分請求自屬有據。
  (三)按慰藉金之賠償須以人格權遭遇侵害，使精神上受有痛苦為
    必要，其核給之標準固與財產上損害之計算不同，然非不可
    斟酌雙方身分資力與加害程度，及其他各種情形核定相當之
    數額（最高法院51年台上字第223號判例意旨參照）。原告
    因遭被告毆打受有前述傷害，並因此住院治療，其精神上應
    受有相當之痛苦。本院審酌原告為台電公司外包廠商電力工
    程的維修人員，高職畢業，98年全年所得為617,726元；被
    告為高中肄業，之前在做臨時資源回收的工作，現在在做臨
    時工，每月收入並不固定等情（以上為兩造所自承，並有被
    告綜合所得稅各類所得資料清單可參，本院卷33頁），及兩
    造之身分、地位、經濟狀況、被告傷害程度及原告所受傷勢
    、所受痛苦程度等，認原告請求30萬元之精神慰撫金，尚屬
    適當。則原告得請求賠償之金額為526,931元（65683＋24000
    ＋137248＋300000＝526931）。
四、從而，原告依侵權行為之法律關係請求被告給付526,931元
    ，及自100年4月27日起至清償日止，按年息百分之五計算之
    利息，為有理由，應予准許，逾此部分之請求為無理由，應
    予駁回。原告陳明願供擔保請准宣告假執行，就原告勝訴部
    分，爰酌定相當擔保金額准許之，至於原告敗訴部分，其假
    執行之聲請已無依據，應併予駁回。本件事證已明，兩造其
    餘攻擊防禦方法與舉證，均無礙勝負判斷，爰不一一論列，
    附此敘明。
五、訴訟費用負擔之依據：民事訴訟法第79條。
中    華    民    國   100    年    11    月    18    日
                            臺灣花蓮地方法院民事庭
                              法      官    楊碧惠
上列為正本係照原本作成。
如不服本判決，應於送達後20日內，向本院提出上訴狀並表明上
訴理由，如於本判決宣示後送達前提起上訴者，應於判決送達後
10日內補提上訴理由書（須按他造當事人之人數附繕本）。
中    華    民    國   100    年    11    月    18    日
                              法院書記官    林香君